【裁判字號】    95,台上,553
【裁判日期】    950330
【裁判案由】    給付貨款
【裁判全文】
最高法院民事判決              九十五年度台上字第五五三號
    上  訴  人  騰研科技股份有限公司
    法定代理人  乙 ○ ○
    訴訟代理人  黃 瑞 明律師
                盧 柏 岑律師
    被 上訴 人  和野科技股份有限公司
                          號.
    法定代理人  甲○○○
    訴訟代理人  林添進律師
上列當事人間請求給付貨款事件，上訴人對於中華民國九十三年
十二月二十一日台灣高等法院第二審判決（九十三年度上字第六
六八號），提起上訴，本院判決如下：
    主  文
原判決除假執行部分外廢棄，發回台灣高等法院。
    理  由
本件上訴人主張：被上訴人自民國九十一年一月起，陸續向伊購
買如原判決附表（下稱附表）所示電腦相關產品，伊已依約交付
，惟被上訴人仍積欠如附表編號十一至十六所示部分貨款未付，
屢催未果。爰依買賣關係，求為命被上訴人給付新台幣（下同）
三百零三萬七千三百五十七元及自九十二年一月十六日（收貨翌
日）起加計法定遲延利息之判決。
被上訴人則以：伊為向上訴人購買如附表所示之電腦相關產品，
而以訴外人翊勝有限公司（下稱翊勝公司）名義與上訴人簽訂「
CJ10 7-DVD COPY UBS2.0 to IDE+DVD player and DVD Copy 軟
體開發暨AM1-1101採購契約書」（下稱系爭契約），伊為系爭契
約之當事人。因上訴人給付之貨品不合乎債之本旨，經催告補正
未果，已予解除契約，請求伊給付貨款，即屬無據。縱認伊解除
契約為不合法，於上訴人提供合乎債之本旨之應用軟體前，伊亦
得為同時履行之抗辯而拒絕付款云云，資為抗辯。
原審廢棄第一審所為上訴人勝訴之判決，改判駁回其訴，係以：
系爭契約雖以翊勝公司為買受人名義簽立，然被上訴人始為系爭
契約之實際當事人，業據被上訴人提出系爭契約原本為憑，並經
上訴人原承辦人員陳菱瑩證明屬實，參諸上訴人提出如附表所示
編號一、五之貨品與系爭契約第一條之約定相符，及送貨地點為
被上訴人之公司所在、統一發票抬頭為被上訴人公司等情，堪認
被上訴人辯稱上訴人明知伊為系爭契約之他造當事人，且已依契
約之內容為履行，伊始為系爭契約之當事人為可採。不因被上訴
人以翊勝公司名義簽約，而影響其為系爭契約實際當事人之身分
。上訴人雖主張其非依系爭契約向被上訴人請求，而係憑出貨單
云云，但依被上訴人向上訴人大量訂購如附表編號六至十六所示
之產品，上訴人均陸續出貨等情觀之，可見兩造就應給付之標的
內容已由原約定之 AM1-1101 相關產品，變更為AM1-1102及 AM1
-1202 相關產品，而達成另一新的合意，並就其餘權利義務關係
，仍延用（沿用）系爭契約之約定。再參酌上訴人提出之交易內
容明細表所示，兩造曾就AM1-1101產品更改Logo及附表編號十一
至十六所示之貨品，均係被上訴人於短期間內陸續訂購，非零星
購買，益見被上訴人辯稱該編號十一至十六之貨品，均係依系爭
契約約定向上訴人訂購，因於產品上加上其公司標示，故由AM1-
1101更改為 AM1-1102 為實在。是兩造間之權利義務關係，既已
達成依系爭契約約定內容為履行之合意。依合約第一條、第三條
、第五條、第八條及附件二之約定，上訴人之給付義務應非僅限
於買賣標的物所有權之移轉，尚包括所提供之軟體，須得妥適的
應用於所交付予被上訴人之系爭 CPU，始符債之本旨。而上訴人
固曾將應用於系爭 CPU之軟體（下稱系爭軟體）交付予被上訴人
，惟依證人陳菱瑩證述：「……因系爭產品需要時間開發，故系
爭 CPU所附軟體，須經測試修改，被上訴人曾催促上訴人修改，
伊於九十一年十二月離職前還在修改系爭軟體，至伊離職時仍不
知已否修妥」等語，足證上訴人未依債之本旨給付得應用於系爭
CPU 之軟體，經被上訴人催告補正而未為之，則被上訴人依不完
全給付法律關係解除系爭契約，即屬合法發生解約之效力。上訴
人猶本於買賣契約法律關係，請求被上訴人給付系爭貨款本息，
為無理由，不應准許等詞，為其論斷之基礎。
按基於債之相對性，除法律有特別規定外，債之關係僅存在於契
約當事人之間。查系爭買賣契約之買方，係以訴外人翊勝公司名
義簽立，為原審認定之事實。果爾，翊勝公司與被上訴人間，除
有代理或隱名代理或其他相類之法律關係存在外，系爭契約之買
方當事人即為翊勝公司。原審未說明翊勝公司所為法律行為之效
力何以及於被上訴人之依據，亦未說明被上訴人該當於「實際當
事人」之法律上意涵究何所指？遽謂被上訴人為系爭契約之「實
際當事人」，並以該契約之約定，為不利於上訴人之判斷，自有
判決不備理由之違法。其次，買賣契約之成立，以買賣雙方就價
金及標的物之合意為要件。苟被上訴人確為系爭契約之當事人，
依其提出系爭契約之買賣標的為「AM1-1101相關產品」，似與上
訴人依「出貨單」（統一發票）請求被上訴人給付貨款之標的「
AM1-1102及AM1-1202相關產品」迥不相同，何以得認該出貨單（
統一發票）所載之貨品，係屬系爭契約約定之內容？而課上訴人
不完全給付之契約責任？買賣標的物如有不同，即應分屬二個不
同之契約，倘兩造已另有合意，變更系爭契約之內容而成立新的
買賣契約，何以尚得延用（沿用）原系爭契約之約定？原審未詳
加研求，先則認定兩造就上開產品成立新買賣契約之合意，繼而
認被上訴人仍得延用系爭契約之約定為其解約及拒付貨款之張本
，亦有前後矛盾之違誤。上訴意旨，指摘原判決不當，求予廢棄
，非無理由。又上訴人如得為本件之請求，其請求被上訴人應自
「交貨翌日」起加付法定遲延利息之依據何在？案經發回，宜注
意及之。
據上論結，本件上訴為有理由。依民事訴訟法第四百七十七條第
一項、第四百七十八條第二項，判決如主文。
中    華    民    國  九十五  年    三    月   三十   日
                      最高法院民事第四庭
                          審判長法官  蘇  茂  秋
                                法官  蘇  達  志
                                法官  陳  碧  玉
                                法官  王  仁  貴
                                法官  劉  靜  嫻
      本件正本證明與原本無異
                                      書  記  官
中    華    民    國  九十五  年    四    月   十一   日
                                                      Ｌ


司法院資訊處製作；財團法人民間司法改革基金會備份。
